【裁判字號】    88,訴,897
【裁判日期】    890315
【裁判案由】    偽造文書等
【裁判全文】
臺灣臺南地方法院刑事判決
    公  訴  人  臺灣台南地方法院檢察署檢察官
    被      告  甲○○
右列被告因偽造文書等案件，經檢察官提起公訴（八十八年度偵緝字第一一號），本
院判決如左：
    主  文
甲○○連續行使偽造私文書，足以生損害於他人，處有期徒刑捌月。
中國信託商業銀行卡號0000000000000000信用卡上偽造之「戊○○
」署押壹枚，及微縮影編號00000000000000000000五０二、0
0000000000000000000０一八、00000000000000
000000一三六簽帳單上偽造之「戊○○」署押各壹枚（壹式份，共計陸枚）
均沒收。
    事  實
一、甲○○意圖為自己不法之所有，於民國八十五年八月八日，受戊○○委託，持戊○○之身分證、人壽保單向中國信託商業銀行股份有限公司（下稱中國信託銀行
    ）申請取得信用卡後，竟易持有為所有，並基於行使偽造私文書及詐欺取財之概
    括犯意，向戊○○謊稱無法申請，實則於該信用卡上偽造「戊○○」之簽名，假
    冒戊○○之名義，連續至如附表所示之特約商店消費或向中國信託銀行預借現金
    ，並偽造戊○○之簽名於簽帳單內，持之行使，使不知情之前開銀行及各該特約
    商店陷於錯誤而貸與現金或交付財物，至八十五年八月二十三日止，累計消費達
    十五萬五千元，足生損害於戊○○。
二、案經戊○○訴請台灣台南地方法院檢察署檢察官偵查起訴。
    理  由
一、訊據被告甲○○對於右揭時地持被害人戊○○之信用卡刷卡及預借現金之事實固
    坦承不諱，惟矢口否認有上揭犯行，辯稱：伊係經戊○○之授權，而委託美國銀
    行人員「張淑真」以電話詢問戊○○相關資料後代辦戊○○之信用卡，並經戊○○之同意後，始持該信用卡簽帳及預借現金，戊○○亦曾一同前往中國信託銀行
    辦理預借現金之手續云云。經查，被告取得被害人申請之信用卡後，於其上偽造
    「戊○○」之簽名，並持該信用卡至中國信託銀行及如附表所示之特約商店，以
    「戊○○」之名義預借現金及簽帳消費之事實，除據被害人指述綦詳外，並有被
    告不爭執其以戊○○之名義簽署之簽帳單影本二紙及消費明細表一份在卷可稽，
    被告雖辯稱：伊係因缺錢，而經戊○○同意，委託台南市美國銀行人員「張淑貞
    」代辦信用卡以供伊借錢週轉，「張淑貞」來伊住處後，曾電詢戊○○帳單寄送
    地址，戊○○因經常不在家，乃表示寄送地址填載為伊之住處，之後伊即收到信
    用卡云云，惟除為被害人所否認外，被告所指代辦之人之姓名亦前後不一（偵查
    中稱係「陳淑貞」，本院審理時改稱係「張淑貞」），且經本院向美國銀行查詢
    結果，該銀行於台南地區並未設立分行，有本院洽辦公務電話紀錄一紙在卷可資
    佐證，則是否確有「張淑貞」一人，實屬可疑，再參諸本件中國信託銀行承辦人
    員丁○○到庭證稱：「當初是我朋友邱先生跟我說有客戶要辦我們銀行的信用卡
    ，邱先生拿了一份資料後，甲○○打電話給我說要快速發卡，我就請他到銀行親
    自辦理，當時電話中他自稱是戊○○，約定當天我有事外出．．是主管乙○○核
    對身分證資料的．．丙○○之前曾到申請書上府安路地址收回之前的申請資料，
    他說住在該府安路的人就是戊○○本人．．偵查卷中申請書是申請人到銀行填的
    」等語（參本院八十八年九月八日訊問筆錄），核與證人丙○○證稱：「在場的
    被告打電話給我，說要辦信用卡，我就到府安路六段收申請資料．．他填的是戊○○的名字．．我將花旗銀行申請書影印一份交予丁○○，之後就由丁○○與被
    告聯絡」等語（參本院八十八年九月二十九日訊問筆錄），及證人乙○○證述：
    「（申請書）上面寫來行申請，就是由本人提出資料，我當場核對與申請書所填
    是否相符．．是否在場的被告來，已不記得了，但來的人，並沒有說是幫人家辦
    」等語（參同前筆錄），互核相符，是被告除無法提供「張淑貞」正確之年籍資
    料以供本院調查審認外，其辯稱前開申請書係伊於家中填載交予「張淑貞」云云
    ，亦與前開證人證述之情節不符，所辯顯係事後避重就輕之詞，殊無可採。本件
    事證明確，被告犯行堪以認定。另被害人雖陳稱其未同意被告得以其名義於申請
    書上簽名及代領前開信用卡云云，惟其既全權交由被告辦理信用卡，且確曾同意
    信用卡寄送地址載為被告住處（參本院八十八年十月十五日訊問筆錄），則被告
    於申請書上簽名及領取信用卡，應在被害人授權被告代辦信用卡之範圍內，公訴
    人認係被告偽造，容有誤會，附此敘明。
二、核被告所為，係犯刑法第三百三十五條第一項之侵占罪、第二百十六條、第二百
    十條之行使偽造私文書罪及第三百三十九條第一項詐欺取財罪；按被告受託辦理
    被害人之信用卡後，違背任務而將其持有之他人信用卡侵占入己，自應以侵占罪
    論，公訴意旨認係犯刑法偽造私文書罪，尚有未洽，爰於同一基本事實範圍內依
    法變更起訴法條；另被告偽造被害人之署押係偽造私文書之部分行為，其偽造私
    文書之低度行為，又為行使之高度行為所吸收，均不復另論；被告先後多次行使
    偽造私文書及詐欺取財之犯行，時間緊密，犯罪構成要件相同，顯係基於概括之
    犯意反覆為之，均為連續犯，應依刑法第五十六條之規定，以一罪論並加重其刑
    ，又其所犯上開三罪間，有方法結果之牽連關係，應依刑法第五十五條之規定，
    從一重之行使偽造私文書罪處斷；爰審酌被告犯罪之動機、目的、手段、所得利
    益及被害人所受損害，暨被告犯罪後猶狡飾否認，未見悔意等一切情狀，量處如
    主文所示之刑，以資懲儆。
三、中國信託商業銀行卡號0000000000000000信用卡上偽造之「戊○○」署押一枚及微縮影編號00000000000000000000五０
    二、00000000000000000000０一八、000000000
    00000000000一三六簽帳單上偽造之「戊○○」署押各一枚（一式三
    份，共計六枚），應依刑法第二百十九條併予宣告沒收。至被告偽造之簽帳單，
    既經交付特約商店及中國信託銀行，已非被告所有，爰不予宣告沒收，附此敘明
    。
四、又被告嗣後雖因其於八十五年十月二十九日之詐欺犯行，經臺灣高等法院臺南分
    院判處有期徒刑四月確定，惟與本件之詐欺犯行間，時間已相隔二月餘，犯罪之
    手法、態樣亦相互迥異，顯非基於概括之犯意反覆為之，與本件無裁判上一罪之
    關係，附此敘明。
據上論斷，應依刑事訴訟法第二百九十九條第一項前段、第三百條，刑法第五十六條
、第三百三十五條第一項、第二百十六條、第二百十條、第三百三十九條第一項、第
五十五條、第二百十九條，罰金罰鍰提高標準條例第一條前段，判決如主文。
本案經檢察官曾昭愷到庭執行職務。
中    華    民    國      八十九      年      三      月      十五      日
                                  臺灣臺南地方法院刑事第一庭
                                      法  官  林  育  幟
右正本證明與原本無異。
如不服本判決，應於送達判決後十日內，向本院提出上訴狀（須附繕本）。
                                      書記官  汪  姿  秀
中    華    民    國      八十九      年      三      月      十六      日
附錄本案論罪科刑法條全文：
刑法第三百三十五條第一項：
意圖為自己或第三人不法之所有，而侵占自己持有他人之物者，處五年以下有期徒刑
、拘役或科或併科一千元以下罰金。
刑法第二百十六條：
行使第二百十條至第二百十五條之文書者，依偽造、變造文書或登載不實事項或使登
載不實事項之規定處斷。
刑法第二百十條：
偽造、變造私文書，足以生損害於公眾或他人者，處五年以下有期徒刑。
刑法第三百三十九條第一項：
意圖為自己或第三人不法之所有，以詐術使人將本人或第三人之物交付者，處五年以
下有期徒刑、拘役或科或併科一千元以下罰金。
附表：
┌──┬───────┬───────┬───────┐
│編號│簽  帳  時  間│銀行或商店名稱│簽  帳  金  額│
├──┼───────┼───────┼───────┤
│ 一 │八十八年八月十│中國信託銀行  │預借現金八萬元│
│    │二日          │              │              │
├──┼───────┼───────┼───────┤
│ 二 │同          右│牡羊座服飾精品│三萬八千五百元│
│    │              │店            │              │
├──┼───────┼───────┼───────┤
│ 三 │同          右│私生活服飾    │三萬六千五百元│
└──┴───────┴───────┴───────┘


司法院資訊處製作；財團法人民間司法改革基金會備份。
